【裁判字號】    95,易,1748
【裁判日期】    951024
【裁判案由】    背信
【裁判全文】
臺灣板橋地方法院刑事判決              95年度易字第1748號
公  訴  人  臺灣板橋地方法院檢察署檢察官
被      告  甲○○
選任辯護人  馬在勤律師
            陳佳雯律師
上列被告因背信案件，經檢察官聲請簡易判決處刑（95年度偵字
第14405 號），本院認不得以簡易判決處刑，改依通常審判程序
審理，判決如下：
    主  文
甲○○無罪。
    理  由
一、聲請意旨略以：被告甲○○係擔任址設在桃園縣楊梅鎮○○
    路○ 段360 之2 號「和陽科技股份有限公司」（下稱和陽公
    司）之業務經理，係從事業務之人，本應克盡其責，為和陽
    公司爭取營業利益。詎被告竟意圖為自己不法之利益，於民
    國94年9 月8 日之任職期間內，違反和陽公司之規定，擅自
    將該公司重要客戶華冠通訊股份有限公司（下稱華冠公司）
    之模具樣本圖示電子檔轉寄予和陽公司競爭廠商智強科技精
    密有限公司（下稱智強公司）之總經理曹耀隆、副總經理林
    明亮 (涉犯刑法妨害電腦之部分業經撤回告訴，另為不起訴
    處分），足以生損害於和陽公司，因認被告涉有刑法第342
    條第1 項之背信罪嫌。
二、按犯罪事實應依證據認定之，無證據不得認定其犯罪事實。
    刑事訴訟法第154 條第2 項定有明文。次按認定犯罪事實，
    須依證據，而所謂證據，係指合法之積極證據就犯罪事實能
    為具體之證明者而言；而認定不利於被告之事實，須依積極
    證據，苟積極證據不足為不利於被告事實之認定時，即應為
    有利於被告之認定，更不必有何有利之證據（最高法院30年
    上字第816 號判例意旨參照），如無相當之證據，或證據不
    足以證明，自不能以推測或擬制之方法，以為裁判之基礎（
    最高法院40年台上字第86號判例意旨參照）。再按所謂「積
    極證據足以為不利被告事實之認定」，係指據為刑事訴訟法
    上證明之全盤證據資料，無論其為直接證據或間接證據，在
    客觀上均須達於通常一般之人均不致於有所懷疑，而得確信
    其為真實之程度，始得據為有罪之認定，若其關於被告是否
    犯罪之證明未能達此程度，而有合理性懷疑之存在，致使無
    從形成有罪之確信，即不得遽為不利於被告之認定，此觀諸
    最高法院76年台上字第4986號判例意旨自明。末按我國刑事
    訴訟制度業已修正為以當事人進行主義為主，職權進行主義
    為輔，檢察官立於原告之地位，其對於被告之犯罪事實，本
    負有積極舉證之義務，且刑事被告原無自證無罪之義務，其
    在訴訟上所為之辯解，只須達於對起訴事證提出合理質疑之
    程度為已足，檢察官如對於被告所為之辯解仍有爭執，即應
    依照刑事訴訟法第161 條之規定，自負積極舉證之責。
三、公訴人認被告甲○○涉有背信罪嫌，係以告訴代理人林志宏
    律師於偵查中之指訴及另案被告曹耀隆、林明亮於偵查中供
    述智強公司與和陽公司係競爭對手，而非合作廠商關係，及
    被告於94年9 月8 日轉寄予林明亮、曹耀隆2 人，主旨為「
    shielding sample」評估之電子郵件列印畫面為其主要論據
    。訊據被告固不否認於其任職和陽公司期間之94年9 月8 日
    ，確有將華冠公司寄予和陽公司之「shielding sample」評
    估模具樣本圖示電子檔轉寄予智強公司之總經理曹耀隆、副
    總經理林明亮之事實，惟堅詞否認有何背信之犯行，辯稱：
    伊在和陽公司負責業務行銷，公司的產品是委外製作，因工
    作上需要，收到客戶訂單後需將客戶寄來的圖檔寄給下游廠
    商報價，智強公司是和陽公司新開發的廠商，所以伊才將客
    戶華冠公司的圖檔資料寄給智強公司報價，這只是一般公司
    作業上的正常程序，該圖檔僅係供作報價，並無其他作用，
    也無機密性等語。
四、經查：
  (一)被告自93年12月13日起至94年9 月19日止，受僱於告訴人和
    陽公司，擔任和陽公司業務經理一職，且被告在和陽公司任
    職期間之94年9 月8 日，確有將華冠公司寄予和陽公司之「
    shielding sample」評估模具樣本圖示電子檔轉寄予智強公
    司之總經理曹耀隆、副總經理林明亮等事實，業經被告於本
    院審理中自承不諱，核與告訴代理人林志宏律師於偵查中之
    指述情節相符，並有和陽公司試用合約書、人事資料卡、新
    進人員受聘須知、離職申請書、離職人員面談紀錄表各1 紙
    及被告於94年9 月8 日轉寄予林明亮、曹耀隆主旨為「
    shielding sample」評估之電子郵件列印畫面附卷可稽，固
    均堪認定。
  (二)惟證人即華冠公司零件開發部經理陳錦全於本院簡易庭訊問
    時證稱：我在華冠公司負責採購前段的工作，就是比價、詢
    價、決定誰來承接零件，華冠公司是做手機，和陽公司是做
    金屬遮蔽蓋，智強公司跟和陽公司生產的產品大同小異，我
    們有向和陽公司採購金屬遮蔽蓋，也有向智強公司採購金屬
    遮蔽蓋，跟二家公司業務往來的期間也都差不多；95年度他
    字第1468號卷第16至25頁的模具樣本圖示電子檔是我寄給和
    陽公司，只有寄給和陽公司一家，是要請他報價來做比價的
    基準，因為我要向客戶報價，必需知道我們的成本，所以要
    先找一家來詢價；我都是隨機找一家策略供應商來詢價，等
    正式比價時，所有的策略配合供應商都會收到這份模具樣本
    圖示電子檔，智強公司、和陽公司都是我們的策略配合供應
    商，所以等到正式比價時，智強公司也會收到這份模具樣本
    圖示電子檔；這份設計最後也沒有做，因為這種機種的設計
    不討好，整個外觀就改掉了等語（見本院95年度簡字第4574
    號卷95年9 月12日調查程序筆錄第2 至6 頁），足見華冠公
    司傳送卷附「shielding sample」評估模具樣本圖示電子檔
    予和陽公司之目的僅係在做初步詢價，以便華冠公司向客戶
    報價使用，至華冠公司做正式比價，亦即決定由何廠商承作
    時，所有華冠公司之策略配合供應商，包括智強公司在內，
    均會收到該份「shielding sample」評估模具樣本圖示電子
    檔，是該份「shielding sample」評估模具樣本圖示電子檔
    並非訂單之性質，亦無決定承作廠商之作用，縱智強公司提
    前（即在正式比價前）知悉該「shielding sample」評估模
    具樣本圖示電子檔之內容，對華冠公司究會與何公司締約，
    及智強公司、和陽公司與華冠公司之締約機會等節均不生影
    響，被告轉寄卷附「shielding sample」評估模具樣本圖示
    電子檔予智強公司之舉動，自難認有何損害和陽公司財產或
    利益之可能性可言。
  (三)至證人陳錦全於本院簡易庭訊問時雖亦證稱：這份模具樣本
    圖示電子檔如果到第三人手中，在詢價階段對華冠公司應該
    沒有影響，但如果在比價時，二家廠商串通起來報一樣的價
    錢給我，對華冠公司就會有影響等語（見本院95年度簡字第
    4574號卷95年9 月12日調查程序筆錄第4 頁），足見證人陳
    錦全所稱可能會受到影響者乃華冠公司而非和陽公司，而被
    告並不具為華冠公司處理事務之人之身分，縱華冠公司確因
    被告之舉受有何等損害，被告所為亦與背信罪之構成要件有
    間，是公訴人以被告所為可能使華冠公司受有影響，而認被
    告涉有背信罪嫌，自屬有所誤會。
五、綜上所述，智強公司與和陽公司雖係競爭廠商關係，惟華冠
    公司傳送卷附「shielding sample」評估模具樣本圖示電子
    檔予和陽公司之目的僅係在做詢價，以便向華冠公司之客戶
    報價，並無決定承作廠商之作用，待華冠公司正式比價時，
    所有華冠公司之策略配合供應商，包括智強公司在內，均會
    收到卷附之「shielding sample」評估模具樣本圖示電子檔
    ，是被告上揭轉寄圖檔之行為，並無損及告訴人財產或其他
    利益之可能性，檢察官亦未提出其他足資證明被告犯罪之積
    極證據或證明方法，本院復查無其他積極證據足認被告確有
    背信之犯行，既不能證明被告犯罪，揆諸前開法條意旨，自
    應為被告無罪之諭知。
據上論斷，應依刑事訴訟法第452 條、第301 條第1 項，判決如
主文。
本案經檢察官黃怡華到庭執行職務
中    華    民    國    95    年    10    月    24    日
                  刑事第十六庭    審判長法  官  白光華
                                        法  官  楊志雄
                                        法  官  曾淑娟
如不服本判決，應於判決送達後10日內，向本院提出上訴狀。
以上正本證明與原本無異。
                                        書記官  郭宇修
中    華    民    國    95    年    10    月    24    日


司法院資訊處製作；財團法人民間司法改革基金會備份。
